臺灣板橋地方法院刑事判決　　　　　　　96年度訴字第2113號
公　訴　人　臺灣板橋地方法院檢察署檢察官
被　　　告　甲○○
　　　　　　　　　　（現另案在臺灣台北監獄台北分監執行）
上列被告因違反毒品危害防制條例案件，經檢察官追加起訴（96
年度毒偵字第2844號），暨聲請移送併案審理（96年度偵字第42
87號），本院訊問被告為有罪陳述後，改依通常程序審理，並判
決如下：
    主  文
甲○○施用第一級毒品，累犯，處有期徒刑壹年，減為有期徒刑
陸月，扣案之海洛因捌小包（淨重零點玖公克）沒收銷燬之，
上開毒品之外包裝袋捌個（總重壹點柒公克）沒收；又施用第二
級毒品，累犯，處有期徒刑陸月，減為有期徒刑月，扣案之吸
食器壹組沒收。應執行有期徒刑捌月，扣案之海洛因捌小包（淨
重壹點零伍公克）沒收銷燬之，上開毒品之外包裝袋捌個（總重
壹點柒公克）及吸食器壹組均沒收。
    事  實
一、甲○○前於民國92年間因酒醉駕車之公共危險案件，經本院
    以92年度重交簡字第21號判處有期徒刑6 月，於92年3 月28
    日確定，並於92年5 月2 日易科罰金執行完畢。另於90年間
    因施用毒品案件，經國防部中部地方軍事法院檢察署檢察官
    聲請軍事法院裁定觀察勒戒後，經認無繼續施用傾向，於91
    年2 月19日執行完畢出所，並經不起訴處分確定在案。嗣於
    95年間再因施用毒品案件，經本院以95年度訴字第3622號判
    處應執行有期徒刑9 月，於96年1月31日確定。
二、詎甲○○仍不知悛悔，明知海洛因、安非他命分別係毒品危
    害防制條例第2 條第2 項第1 、2 款所定之第一級及第二級
    毒品，依法均不得施用、持有，竟於上開觀察勒戒執行完畢
    後，基於施用第一級毒品海洛因及施用第二級毒品安非他命
    之犯意，自96年4 月初起，即每日在其台北縣新莊市○○路
    288 巷30號4 樓住處，分別以將海洛因粉末摻在香菸內吸食
    、及以吸食器燒烤煙霧之方式，各接續多次施用海洛因及安
    非他命。嗣經警分別於96年4 月4 日15時許，在台北縣新莊
    市○○路288 巷30號5 樓處查獲，並扣得海洛因8 小包（淨
    重0.93公克、外包裝總重1.7 公克），及於同年5 月1 日23
    時35分許，經警通知前往警局採驗尿液而查獲，其尿液檢體
    鑑驗結果均呈嗎啡及安非他命陽性反應，而悉上情。
三、案經台北縣政府警察局海山分局報告臺灣板橋地方法院檢察
    署檢察官偵查後追加起訴。
    理  由
一、訊據被告甲○○於偵查及本院審理中，對上揭事實已坦承不
    諱，此外，被告經警分別於96年4 月4 日16時20分許及96年
    5 月1 日23時35分許採尿送驗結果（檢體編號：A604002 號
    、028357號），呈嗎啡及安非他命均陽性反應，有姓名編號
    對照表台灣檢驗科技股份有限公司濫用藥物尿液檢驗報告各
    1 、尿液檢體委驗單、臺灣尖端先進生技醫藥股份有限公司
    濫用藥物檢驗報告各1 件在卷可查（見96年毒偵字第2844號
    卷第20、33頁、96年毒偵字第4287號卷第10、12頁）。而被
    告於96年4 月4 日為警查獲時所扣得之白粉8 小包（淨重0.
    93公克），經送法務部調查局鑑定結果，確屬海洛因成分無
    誤，亦有該局96年4 月21日調科壹字第09623035430 號鑑定
    書一件在卷可查（見96年毒偵字第2844號卷第39頁）。另亦
    有被告所有供施用毒品所用之吸食器1 組扣案可資佐證，足
    見被告所為自白與事實相符，而得採為認定之依據。次查，
    被告於90年間因施用毒品案件，經國防部中部地方軍事法院
    檢察署檢察官聲請軍事法院裁定觀察勒戒後，經認無繼續施
    用傾向，於91年2 月19日執行完畢出所等情，有台灣高等法
    院被告前案紀錄表及刑案查註紀錄表各1 件在卷可稽。依最
    高法院95年度台非字第65號、95年度台非字第141 號等判決
    見解所認，毒品危害防制條例第20條第3 項所謂「五年後再
    犯」，解釋上應僅限於施用第一級、第二級毒品者，於觀察
    、勒戒或強制戒治執行完畢釋放後五年內，均未再為任何施
    用第一級、第二級毒品之犯行者，始足當之；倘五年內曾經
    再犯，經依法追訴處罰，縱其第三次（或第三次以上）再度
    施用毒品之時間，在初犯受觀察、勒戒或強制戒治執行完畢
    釋放五年以後，仍與「五年後再犯」之情形有別，且因已於
    「五年內再犯」，顯見其再犯率甚高，原實施觀察、勒戒或
    強制戒治，已無法收其實效，即應由檢察官逕行依法追訴。
    從而，被告於上開觀察勒戒執行完畢後，再為本件犯行，事
    證明確，被告犯行堪以認定。
二、按海洛因屬毒品危害防制條例第2 條第2 項第1 款所列之第
    一級毒品，而安非他命屬同項第2 款所列之第二級毒品，核
    被告甲○○所為，係犯毒品危害防制條例第10條第1 項之施
    用第一級毒品罪及同條例第10條第2 項之施用第二級毒品罪
    。其持有海洛因及安非他命之低度行為，為施用之高度行為
    所吸收，不另論罪。另按刑法修正條文於94年2 月2 日經總
    統公布，並自95年7 月1 日起施行，其中原刑法第56條之連
    續犯規定業經刪除，即修正後之刑法已無連續犯得論以裁判
    上一罪之情形，參照該修正條文之立法理由，即修正條文說
    明謂「至連續犯廢除後，對於部分習慣犯，例如竊盜、吸毒
    等犯罪，是否會因適用數罪併罰而使刑罰過重產生不合理之
    現象一節，在實務上應可參考德、日等國之經驗，委由學界
    及實務以補充解釋之方式，發展接續犯之概念，對於合乎『
    接續犯』或『包括的一罪』之情形，認為構成單一之犯罪，
    以限縮數罪併罰之範圍，用以解決上述問題」等語，則依前
    揭修法意旨，於修正刑法施行後，自應就多次施用毒品之犯
    罪重新檢討是否合乎『接續犯』或『包括的一罪』之情形，
    其中屬包括一罪概念中之「集合犯」，係立法者在犯罪構成
    要件所描述及預設之該當行為，本身即具有不斷反覆實施之
    特性，而是否為集合犯之判斷標準，其一類型係從法條文義
    即可得知，如「收集」國防機密罪、「收集」偽造通用貨幣
    罪，由法條所規定「收集」之文義，即知「收集」之行為具
    有不斷實施之特性；另一集合犯之類型，則係由構成要件規
    範目的與日常生活經驗之典型違犯型態加以判斷，例如基於
    吸毒成癮之道理，再衡諸法院實務經驗，反覆成習之多次施
    用毒品舉止，實係施用毒品罪違犯之常態與典型，則行為人
    反覆多次之施用毒品行為，即係犯單一施用毒品罪之集合犯
    行為。從而，本件被告分別多次施用第一級毒品及第二級毒
    品之行為，各屬集合犯行為，自應各論以一罪（同此見解者
    ，參張淳淙，「從刑法修正論行為之罪數」，刊載於司法周
    刊1286期司法文選別冊；林鈺雄，「跨連新舊法之施用毒品
    行為─兼論行為單數與集合犯、接續犯概念之比較」，刊載
    於臺灣本土法學雜誌，第84期，頁141 以下）。公訴意旨雖
    未論及被告自96年4 月4 日15時許為警查獲後復多次施用至
    96年5 月1 日之犯罪行為，然此部分既與起訴部分為實質上
    一罪關係，本院自得併予審究。又被告所犯上開施用第一級
    毒品海洛因及施用第二級毒品安非他命等罪，犯意各別、行
    為互殊，應予分論併罰。再被告於92年間因酒醉駕車之公共
    危險案件，經本院以92年度重交簡字第21號判處有期徒刑6
    月，於92年3 月28日確定，並於92年5 月2 日易科罰金執行
    完畢乙節，亦有上開前案紀錄表在卷為憑，被告於上開有期
    徒刑執行完畢後，5 年內再犯本件均有期徒刑以上之罪，為
    累犯，均應依刑法第47條第1項 之規定加重其刑。
三、本院審酌被告前已有施用毒品紀錄，且經本院判處有期徒刑
    在案，竟又為本件犯行，顯見其未知戒除毒癮，意志力薄弱
    ，並考量施用毒品乃自戕行為，所生危害非鉅，暨被告坦承
    施用毒品犯行之犯後態度等一切情狀，分別量處如主文所示
    之刑。末查，被告犯罪時間，於96 年4月24日以前，與中華
    民國九十六年罪犯減刑條例第2 條第1 項第3 款之規定相符
    ，合於減刑條件，應依法減其宣告刑，暨定其應執行之刑，
    以示懲儆。至扣案之海洛因8 小包（淨重0.93公克），要屬
    毒品，已認定如前，應依毒品危害防制條例第18條第1 項前
    段之規定宣告沒收銷燬之；另上開毒品海洛因之外包裝袋8
    個，乃用於攜帶該毒品並防潮，而扣案之吸食器1 組，則屬
    供吸食安非他命所用，業經被告於本院審理中供明在卷屬實
    ，均應依刑法第38條第1 項第2款 之規定宣告沒收。
四、末按「除被告所犯為死刑、無期徒刑、最輕本刑為三年以上
    有期徒刑之罪或高等法院管轄第一審案件者外，於前條第一
    項程序進行中，被告先就被訴事實為有罪之陳述時，審判長
    得告知被告簡式審判程序之旨，並聽取當事人、代理人、辯
    護人及輔佐人之意見後，裁定進行簡式審判程序」，刑事訴
    訟法第273 條之1 第1 項定有明文。查本件被告涉犯之毒品
    危害防制條例第10條第1 項、第2 項之施用毒品罪，法定本
    刑並非最輕本刑為3 年以上有期徒刑之罪，且被告於本院準
    備程序期日中已就被訴事實為有罪之陳述，經告知被告簡式
    審判程序之旨後，被告及公訴人對於本件改依簡式審判程序
    審理亦均表示無意見，是本院即依前揭刑事訴訟法規定，裁
    定本件進行簡式審判程序，附此敘明。
據上論斷，應依刑事訴訟法第273 條之1 第1 項、第299 條第1
項前段，毒品危害防制條例第10條第1 項、第2 項、第18條第1
項前段，刑法第11條前段、第47條第1 項、第38條第1 項第2 款
，中華民國九十六年罪犯減刑條例第2 條第1 項第3 款、第7 條
，判決如主文。
本案經檢察官馬凱蕙到庭執行職務。
中　　華　　民　　國　　96　　年　　8 　　月　　31　　日
                  刑事第十四庭  法　官  汪怡君
上列正本證明與原本無異。
如不服本判決，應於送達後十日內敘明上訴理由，向本院提出上
訴狀。
                                書記官  李郁禎
中　　華　　民　　國　　96　　年　　8 　　月　　31　　日
附錄本案論罪科刑法條全文：
毒品危害防制條例第10條
施用第一級毒品者，處六月以上五年以下有期徒刑。
施用第二級毒品者，處三年以下有期徒刑。
